臺灣桃園地方法院刑事判決　　　　　　 100年度簡上字第84號
上　訴　人　臺灣桃園地方法院檢察署檢察官　
上　訴　人　
即　被　告　譚潤如
上列上訴人因被告妨害婚姻及家庭案件，不服本院99年度桃簡字
第2923號，中華民國99年12月22日第一審刑事簡易判決（聲請簡
易判決處刑案號：99年度偵字第25844 號），提起上訴，本院管
轄第二審合議庭判決如下
    主  文
上訴均駁回。
    事  實
一、譚潤如明知謝誌芳（經檢察官另為不起訴處分）為有配偶之
    人，竟基於相姦之犯意，自民國97年1 、2 月間某日起至98
    年5 、6 月間某日止之期間內，接續在桃園縣八德市某汽車
    旅館、謝誌芳位於桃園縣桃園市○○○街上之租屋處等處所
    ，多次為性交行為。嗣於謝誌芳之妻謝美慧接獲友人告知，
    質之謝誌芳後，始悉上情。
二、案經謝美慧訴由臺灣桃園地方法院檢察署偵查起訴。
    理  由
一、訊據上訴人即被告譚潤如固坦承知悉謝誌芳為有配偶之人，
    且於上開時、地接續與謝誌芳多次發生性行為之事實，惟矢
    口否認有何相姦犯行，辯稱：伊與謝誌芳是客人關係，客人
    本來就可以與伊發生性行為云云。經查：
  (一)按被告以外之人於審判外之陳述雖不符刑事訴訟法第159 條
    之1 至之4 等4 條之規定，而經當事人於審判程序同意作為
    證據，法院審酌該言詞陳述或書面陳述作成時之情況，認為
    適當者，亦得為證據，同法第159 條之5 第1 項定有明文。
    證人謝誌芳於檢察事務官詢問中之證述，其性質雖屬傳聞證
    據，惟業經本院於準備程序時徵詢被告意見，被告陳明同意
    作為證據（見100 年度簡上字第84號卷第23-1頁），本院審
    酌上開筆錄作成時，較無人情施壓或干擾，亦無不當取供之
    情形，認為以之作為本案之證據亦屬適當，是其於警詢之證
    述，自具有證據能力。
  (二)被告於上開時、地接續與謝誌芳多次發生性行為之情，業據
    證人謝誌芳於檢察事務官詢問中證述綦詳，略以：伊與被告
    在97年農曆過年前發生性關係，該開始在八德市○○路之汽
    車旅館，後來伊在桃園市○○○街租屋，被告比較常來找伊
    發生性關係，但不是每次，通姦至98年5 、6 月間為止（見
    99年度他字第1030號卷第15-16 、22頁）等語，此為被告於
    本院審理中所供承：伊確實每隔2 、3 天就去找謝誌芳，確
    有與謝誌芳發生性關係等語（見100 年度簡上字第84號卷第
    23頁背面、第55頁）；此外復有被告以其持用之0000000000
    號行動電話傳予謝誌芳之「我這輩子只有對不起美慧（即告
    訴人謝美慧）因為我愛他老公」、「我只沒跟你結婚你也不
    願意要我生原來你是個負心漢」、「畢竟我做過你小老婆」
    等簡訊在卷（見99年度他字第1030號卷第18-19 頁）可稽，
    已足徵被告知情謝誌芳為有配偶之人仍與以發生姦情，甚為
    灼然。至被告雖以前詞置辯，然其於檢察事務官詢問中先稱
    ：和謝誌芳是朋友，時間很久，忘記有無與謝誌芳發生性行
    為，前揭簡訊是洗衣服的內容云云（見99年度他字第1030號
    卷第49頁），後改稱：伊未與謝誌芳發生性行為云云（見99
    年度他字第1030號卷第55頁），於檢察官偵訊中稱：謝誌芳
    載伊去八德市的汽車旅館幫伊付錢就走了，未與伊發生性行
    為云云（見99年度偵字第25844 號第9 頁），於本院審理中
    先稱：找謝誌芳只是談事情而已云云（見100 年度簡上字第
    84號卷第23頁背面），後改稱：伊與謝誌芳前往汽車旅館是
    性交易云云（見100 年度簡上字第84號卷第55頁），其前後
    不一，且悖常情。又被告既坦承與謝誌芳前往汽車旅館發生
    性行為至少2 次以上（見100 年度簡上字第84號卷第23-1頁
    背面）之事實，其又發送前揭行動電話簡訊予謝誌芳，衡屬
    外遇分手後之男女間怨懟之語，信而可徵，顯見被告與謝誌
    芳間發生之性行為，乃基於男女情誼關係而為，非僅止於性
    交易之性行為，況被告與謝誌芳間是否本諸金錢交易而發生
    性行為，亦與其犯罪之成立不生影響。
  (三)綜上，本件事證明確，被告犯行堪以認定，應予依法論科。
二、核被告所為，係犯刑法第239 條後段之相姦罪。按行為人實
    施犯罪之時地，在自然意義上雖非完全一致，但仍有部分合
    致，且犯罪目的單一，依一般社會通念，認應評價為一罪方
    符合刑罰公平原則，如予數罪併罰，反有過度處罰之疑，與
    人民法律感情亦未契合，故於刑法廢除牽連犯及連續犯後，
    應依個案情狀，考量一般社會通念及刑罰公平原則，適度擴
    張一行為概念，論以接續犯或一行為觸犯數罪名之想像競合
    犯，方屬適當（最高法院97年度台上字第1880號判決意旨參
    照）。查被告自97年1 、2 月間某日起至98 年5、6 月間某
    日止之緊密時間內，與謝誌芳為多次相姦之性交行為，侵害
    法益相同，依一般社會通念，如予數罪併罰，容有過度處罰
    之疑，將之評價為接續犯之實質上一罪，較符刑罰公平原則
    ，故本件應認被告係基於單一犯意為之，是被告上開多次相
    姦行為，性質上屬接續犯，應論以一罪。
三、原審以被告上開罪證明確，適用刑法第239 條後段、第41條
    第1 項前段、刑法施行法第1 條之1 第1 項、第2 項前段等
    規定，並審酌被告明知謝誌芳係有配偶之人，率爾與之相姦
    ，破壞告訴人之家庭和諧，並造成告訴人心理嚴重之創傷，
    所為誠屬不該，且犯後猶飾詞狡辯，犯後態度欠佳，惟念被
    告前無任何犯罪科刑紀錄，素行良好，兼衡被告犯罪之手段
    、品行、智識程度等一切情狀，量處有期徒刑2 月，並諭知
    如易科罰金，以新臺幣1,000 元折算1 日，其認事用法均無
    不合，量刑亦無不當。被告提起上訴否認犯罪，為無理由，
    應予駁回。又檢察官上訴意旨略以：被告破壞告訴人家庭和
    諧及對告訴人造成傷害，且於偵查中矢口否認犯行，原審量
    刑實屬過輕，難收嚇阻再犯云云。惟按量刑之輕重，係屬事
    實審法院得依職權自由裁量之事項，茍於量刑時，已依行為
    人之責任為基礎，並斟酌刑法第57條各款所列情狀，而未逾
    越法定範圍，又未濫用其職權，即不得遽指為違法。經核原
    審量刑已就判決時之具體情狀為整體觀察、綜合考量，並斟
    酌刑法第57條各款所列情狀，而未逾越法定刑度，更無偏執
    一端，致有明顯失出、失入或其他不當、違法之情形存在，
    自難認原審量刑有何輕重相差懸殊等失出或失入之違法或失
    當之處。揆諸原審在量刑時既已將被告對告訴人造成之精神
    痛苦、本件犯行之惡性等事項一併考量在內，依上說明，即
    難再憑此指摘其量刑過輕，檢察官復未具體指摘原審有何違
    誤之處，徒以原審量刑過輕為由，提起上訴，為無理由，應
    予駁回。
據上論斷，應依刑事訴訟法第455 條之1 第1 項、第3 項、第36
8 條、第373 條，判決如主文。
本案經檢察官林郁芬到庭執行職務。
中    華    民    國   100    年    7     月    13    日
                  刑事第七庭審判長法  官  鄭吉雄
                                  法  官  廣于霙
                                  法  官  毛松廷
以上正本證明與原本無異。
不得上訴。
                                  書記官  何伊羚
中    華    民    國   100    年    7     月    22    日